【裁判字號】    97,勞訴,83
【裁判日期】    980430
【裁判案由】    給付資遣費等
【裁判全文】
臺灣板橋地方法院民事判決              97年度勞訴字第83號
原      告  丙○○
原      告  乙○○
原      告  丁○○
原      告  己○○
前列四人共同
訴訟代理人  邱昱宇律師
被      告  文強國際企業股份有限公司
法定代理人  甲○○
訴訟代理人  楊進銘律師
複代理  人  柯清貴律師
上列當事人間請求給付資遣費等事件，經本院於民國98年4 月16
日言詞辯論終結，判決如下：
    主  文
被告應給付原告丙○○新臺幣柒拾肆萬柒仟柒佰陸拾元，及自民
國九十七年七月三日起至清償日止，按年息百分之五計算之利息
。
被告應給付原告乙○○新臺幣參拾貳萬捌仟肆佰肆拾元，及自民
國九十七年七月三日起至清償日止，按年息百分之五計算之利息
。
被告應給付原告丁○○新臺幣肆萬貳仟參佰伍拾肆元，及自民國
九十七年七月三日起至清償日止，按年息百分之五計算之利息。
被告應給付原告己○○新臺幣壹拾伍萬壹仟玖佰捌拾捌元，及自
民國九十七年七月三日起至清償日止，按年息百分之五計算之利
息。
原告其餘之訴駁回。
訴訟費用由被告負擔百分之九十五，原告丙○○負擔百分之二，
餘由原告乙○○、丁○○、己○○負擔。
本判決第一至四項於原告依序以新臺幣貳拾肆萬元、新臺幣壹拾
萬元、新臺幣壹萬元、新臺幣伍萬元為被告供擔保後，得假執行
；倘被告依序以新臺幣柒拾肆萬柒仟柒佰陸拾元、新臺幣參拾貳
萬捌仟肆佰肆拾元、新臺幣肆萬貳仟參佰伍拾肆元、新臺幣壹拾
伍萬壹仟玖佰捌拾捌元為原告預供擔保，得免為假執行。
原告其餘假執行之聲請駁回。
    事實及理由
一、原告主張：
  (一)原告丙○○於民國76年7 月1 日進入天才文化事業股份有限
    公司（下稱天才公司），81年7 月1 日轉至利苔股份有限公
    司（下稱利苔公司），87年11月30日轉至被告公司上班。被
    告公司則承認原告丙○○年資自76年7 月1 日起算。嗣於97
    年3 月間因原告邱美英服務之台北忠孝館按獲被告公司副理
    戊○○告知將撤櫃，工作至3 月底，被告公司將發給離證明
    辦理資遣。事後又請原告丙○○協助工作至後再延至4 月11
    日。即本件既係被告以業務減縮為由，於97年4 月11日終止
    與原告丙○○之勞動契約關係，原告丙○○自得依勞動基準
    法（下稱勞基法）第17條規定請求被告給付資遣費。即自76
    年7 月1 日起至97年4 月11日止（年資20年又10個月），應
    發給相當於20又10/12 個月之平均工資（以平均工資每月新
    臺幣（下同）3 萬5,950 元計）及30日預告工資合計78萬4,
    908 元。退步言之，倘認被告並未於97年4 月11日以業務減
    縮為由資遣原告，則被告於97年4 月25日以存證信函通知原
    告丙○○改換工作地點至中壢上班部分（原告丙○○於97年
    4 月28日收受），既因違反調動原則而符合勞基法第14條第
    1 項第6 款規定，並經原告丙○○於97年4 月29日以前開事
    由寄發存證信函通被告解除契約（被告於同年月30日收受）
    ，於法亦屬有據，並得請求同前述之資遣費。
  (二)原告乙○○於85年5 月19日至利苔公司，87年11月30日轉至
    被告公司上班，被告公司則承認原告乙○○年資自75年5 月
    19日起算。嗣同前述於97年3 月間因原告乙○○服務之台北
    忠孝館按獲被告公司副理戊○○告知將撤櫃，工作至3 月底
    ，被告公司將發給離證明辦理資遣。即本件既係被告以業務
    減縮為由，於97年3 月31日終止與原告乙○○之勞動契約關
    係，其自得依勞基法第17條規定請求被告給付資遣費。即自
    85年5 月19日起至97年3 月31日止（年資11年又11個月），
    應發給相當於11又11/12 個月之平均工資（以平均工資每月
    2 萬7,600 元計）及30日預告工資合計32萬8,900 元。
  (三)原告丁○○則自94年10月1 日起受僱於被告公司；原告己○○則自91年2 月26日起受僱於被告公司，二人均任台北新光
    站前店店長。嗣於97年4 月8 日因前服務地點台北新光站前
    店被告公司專櫃遭查封而無法工作。嗣於97年4 月16日被告
    要求至桃園支援，然完全未提供任何協助，不符合調動原則
    ，故其等於97年4 月17日依勞基法第14條第6 款規定發函證
    信函予被告（被告於97年4 月18日收受）終止兩造間勞動契
    約，則原告丁○○、己○○於契約終止後，依勞基法及勞工
    退休金條例第12條相關規定，請求被告給付資遣費，自屬有
    據。即原告丁○○部分自94年10月1 日起至97年4 月18日止
    （年資2 年又7 個月），應發給相當於1 又7/24個月平均工
    資（以平均工資每月2 萬7,369 元計）得請求資遣費3 萬5,
    351 元；另尚有97年4 月8 日至4 月17日薪資9,120 元未給
    付，此部分併本於勞動契約關係請求被告給付。原告己○○
    部分因選擇勞退新制，故自91年2 月26日起至94年6 月30日
    止（年資3 年又5 個月），應發給相當於3 又5/12個月平均
    工資，自94年7 月1 日起至97年4 月18日止（年資2 年8 個
    月），應發給相當平均工資1 又1/3 個月平均工資（以平均
    工資每月3 萬4,689 元計）得請求資遣費16萬4,773 元；另
    尚有97年4 月8 日至4 月17日薪資1 萬1,560 元未給付，此
    部分併本於勞動契約關係請求被告給付。
  (四)併為聲明：
    (1)被告應給付原告丙○○78萬4,908 元，及自起訴狀繕本送
      達翌日（即97年7 月3 日）起至清償日止，按年息5%計算
      之利息。
    (2)被告應給付原告乙○○32萬8,900 元，及自97年7 月3日
      起至清償日止，按年息5%計算之利息。
    (3)被告應給付原告丁○○4 萬4,471 元，及自97年7 月3日
      起至清償日止，按年息5%計算之利息。
    (4)被告應給付原告己○○17萬6,333 元，及自97年7 月3日
      起至清償日止，按年息5%計算之利息。
    (5)原告願供擔保請准宣告假執行。
二、被告抗辯：
  (一)關於原告丙○○、乙○○部分，均自87年11月30日始至被告
    公司任職，被告公司並未同意承認其等於其他公司之年資。
    又被告並未於97年3 月間以業務減縮為由終止被告與其等間
    之勞動契約關係，亦未授權被告公司副理戊○○為終止意思
    表示，故原告丙○○、乙○○主張被告以業務減縮為由終止
    勞動契約一節，並無可採。此由被告仍於97年4 月25日通知
    其等改至中壢任職，且遲至97年5 月2 日始為其等辦理退保
    可明。至被告對其等為調職部分，既僅變動工作地點，且每
    月已增加交通津貼，原告丙○○、乙○○未與公司協商即謂
    調動不合法，且就指示置之未理，應無依據，並不得向原告
    請求資遣費。
  (二)關於丁○○、己○○部分，其等於97年4 月間均非受僱於被
    告公司，此由其等勞工保險投保資料可明，故被告公司並無
    給付資遣費之必要。至薪資明細、打卡資料等相關文件上所
    載「文強」或「TWC 」均係因為訴外人大泰有限公司（下稱
    大泰公司）、天才公司等均為被告關係企業，為管理方便於
    相關文件上始為前述記載，並不得執此為其等與被告因有勞
    動契約關係之推認。而以被告名義核發調職存證信函，則係
    誤會，其等真正之雇主已另發函通知其等調職。又倘認其等
    確係受僱於被告公司，則同前述，並無調動不合法之情存在
    ，其等亦均不得請求資遣費。
  (三)另就原告主張之平均工資部分，除原告丙○○、乙○○部分
    ，被告無意見外，其餘部分，被告均否認之，應由原告負舉
    證之責。
  (四)併為答辯聲明：原告之訴駁回；如受不利判決願供擔保，請
    免為假執行。
三、兩造不爭執之事項：
  (一)原告所提出被告公司員工請假卡4 紙（原證1） 、原告勞工
    保險投保資料4 份（原證2） 、薪資明細表3 份（原證6 、
    7 、14）、存摺影本2 份（原證9 、10）、被告公司專櫃名
    錄（原證12）、打卡資料（原證13）、會員申請書（原證15
    ）、己○○薪資明細表（附件2）形式為真正。
  (二)原告丙○○、乙○○均未選擇適用勞退新制；原告己○○則
    自96年7月起適用勞退新制。
  (三)原告丙○○平均工資為每月3 萬5,950 元；原告乙○○平均
    工資為每月2 萬7,600 元；原告丁○○平均工資為每月2 萬
    5,934元 。
  (四)戊○○於97年3 月間係提擔任被告公司百貨經營營業部副理
    ，負責業務及人事。
  (五)原告丙○○於97年4 月29日發存證信函以被告調動其至中壢
    ，因不符合調動原則，故依勞基法第14條第1 項第6 款規定
    ，通知被告終止其等間勞動契約關係；被告則於同年月30日
    收受存證信函等情，並有原證5 存證信函附卷可佐。
  (六)原告丁○○、己○○於97年4 月17日發存證信函以被告於同
    年月16日通知調動其等至桃園，因不符合調動原則，故依勞
    基法第14條第1 項第6 款規定，通知被告終止其等間勞動契
    約關係；被告則於同年月18日收受存證信函等情，並有原證
    3 存證信函及回執附卷可佐。
  (七)被告於97年4 月24日發函證信函通知原告丁○○、己○○，
    以被告因企業經營需要，於不變動其餘勞動條件前提，提供
    每月交通津貼1,000 元（原提供600 元）指示變更工作地點
    改至桃園統領百貨服勤，請原告丁○○、己○○於97年4 月
    25日起至該地點服勤報到等情，有存證信函1 份（原證11）
    附卷可查。訴外人大泰公司、天才公司則各於97年4 月25日
    以同前述內容分別發函證信函通知丁○○、己○○調職；嗣
    再於97年4 月30日以其等無故曠職3 日為由通知終止其等間
    勞動契約等情，有存證信函4 份（被證1 至4） 附卷可佐。
  (八)被告於97年4 月25日發函證信函通知原告丙○○、乙○○，
    以被告因企業經營需要，於不變動其餘勞動條件前提，提供
    每月交通津貼1,000 元（原提供600 元）指示變更工作地點
    改至中壢SOGO百貨服勤，請其等於97年4 月28日起至該地點
    服勤報到；嗣再於97年4 月30日以其等無故曠職3 日為由通
    知終止其等間勞動契約等情，有存證信函4 份（被證5 、6
    ）附卷可佐。
四、關於兩造間是否存有勞動契約關係？倘有其受僱年資如何起
    算？
  (一)原告主張：其等均受僱於被告公司，公司承認之受僱年資各
    自76年7 月1 日（原告丙○○）、85年5 月19日（原告乙○○）、94年10月1 日（原告丁○○）、91年2 月26日（原告
    己○○）起算等情，既為被告所否認，自應由原告就前開積
    極、利己事實，負舉證之責。
  (二)關此部分業據原告提出被告公司97年度員工請假卡4 份（詳
    原證1 ；TCW 即為被告公司英文名稱縮寫）、薪資明細表4
    份（詳原證7 、8 、14）、考勤表（詳原證13）為佐（承前
    述，被告對前開書證形式之真正並無爭執）。觀諸前開請假
    卡，既明確記載員工編號、到職日，及配合到職日期所給予
    年假日數；薪資明細表亦以被告公司（TCW） 名義出具，且
    員工編號互核相符；考勤表上更有「文強」（被告公司中文
    名稱）字樣，均足佐依兩造之認知，勞動契約確係存續於彼
    等間。至投保單位或實際發放薪資為何人，則與系爭勞動契
    約關係存在於何人間，並無必然關聯。準此，經本院調查結
    果，原告前開主張，應可認為真正。
五、按公司之經理人在執行職務範圍內，為公司負責人，公司法
    第8 條第2 項定有明文。本件訴外人戊○○於97年3 月間既
    擔任被告公司百貨經營營業部副理，負責業務及人事。按諸
    刪除前公司法第39條規定「公司法第29條至第37條之規定，
    於副總經理、協理或副經理準用之。」，其刪除之之法理由
    為「經理人之職稱係公司自行決定，無庸於本法規定，本條
    爰予刪除。」等情可知，戊○○對原告而言，於外觀上係有
    權代表被告公司為終止勞動契約之意思表示（屬其職務範圍
    內之行為），並直接對公司發生效力，此為法定委任代理之
    當然效果，與一般意定代理人應表明代理之旨，所為法律行
    為始對本人發生效力之情形，尚有不同。
六、原告丙○○、乙○○主張：被告公司副理戊○○於97年3 月
    初以台北忠孝SOGO要撤櫃為由，通知其等工作至3 月底止，
    被告公司將予資遣；嗣後原告丙○○再協助延長工作至同年
    4 月11止等情；核與證人戊○○到庭所證情節相符（詳本院
    97年12月25日言詞辯論筆錄），被告雖否認證人之證詞，並
    抗辯：證人與被告間尚有資遣費訴訟在進行；且證人單純聽
    薛經理陳述並無法證明被告公司要資遣原告丙○○、乙○○
    等語。惟承前述，證人雖與被告公司間有資遣費訴訟，然與
    本件訴訟之結果間並相涉；而證人與原告丙○○、乙○○間
    亦無親誼關係，並無偏頗原告丙○○、乙○○之必要，是其
    證詞應屬可信。再承前述，前開終止意思表示，既屬戊○○
    執行職務之範圍，不問被告公司是否確欲終止前開勞動契約
    ，亦均發生終止之效力。基上，原告丙○○、乙○○主張：
    其等與被告間勞動契約關係，各於97年4 月11日及同年3 月
    31日經被告公司以業務緊縮為由終止等情，即屬有據。茲就
    其等請求，分述於下：
  (一)原告丙○○部分：
    (1)資遣費：依勞基法第17條規定，原告丙○○自76年7 月1
      日起至97年4 月11日止（年資20年又10個月），被告應發
      給相當於20又10/12 個月（20.8個月）之平均工資之資遣
      費，再以平均工資每月新3 萬5,950 元計，此部分原告丙○○得請求74萬7,760 元（35,950*20.8=747,760） 。
    (2)30日預告工資部分，依證人戊○○之證詞，既稱其於1 個
      月前即通知做到月底，被告公司顯已依法預告，並無預告
      工資可請求。故原告丙○○此部分請求，為無理由，應予
      駁回。
    (3)基上，原告丙○○本於勞基法第17條規定請求被告給付資
      遣費74萬7,760 元，及自97年7 月3 日起至清償日止，按
      年息5%計算之利息，為有理由，應予准許。逾此部分之請
      求，則屬無據，應予駁回。
  (二)原告乙○○部分：
    (1)資遣費：依勞基法第17條規定，原告乙○○自85年5 月19
      日起至97年3 月31日止（年資11年又11個月），被告應發
      給相當於11又11/12 個月（11.9個月）之平均工資之資遣
      費，再以平均工資每月2 萬7,600 元計，此部分原告乙○○得請求32萬8,440元（27,600*11.9=328,440）。
    (2)30日預告工資，承前述，依證人戊○○之證詞，既稱其於
      1 個月前即通知做到月底，被告公司顯已依法預告，並無
      預告工資可請求。故原告乙○○此部分請求，為無理由，
      應予駁回。
    (3)基上，原告乙○○本於勞基法第17條規定請求被告給付資
      遣費32萬8,440 元，及自97年7 月3 日起至清償日止，按
      年息5%計算之利息，為有理由，應予准許。逾此部分之請
      求，則屬無據，應予駁回。
七、原告丁○○、己○○主張：其等均任台北新光站前店店長。
    嗣於97年4 月8 日因前服務地點台北新光站前店被告公司專
    櫃遭查封而無法工作。嗣於97 年4月16日被告要求至桃園支
    援，然完全未提供任何協助，不符合調動原則，故其等於97
    年4 月17日依勞基法第14條第6 款規定發函證信函予被告（
    被告於97年4 月18日收受）終止兩造間勞動契約等情。被告
    則以：其因企業需要，並提供每月1,000 元交通津貼，故符
    合調動原則等語為辯。經查：
  (一)被告對原告丁○○、己○○所為之調職處分是否符合調動原
    則部分：
    (1)原告丁○○、己○○雖主張被告將彼等調職，並未與彼等
      協商或經彼等同意，是被告恣意將彼等調職即有違勞動契
      約云云。經查，兩造並未就被告於何種狀況下得辦理職務
      調動一節，為特別之約定。衡情，企業經營者為其經營上
      之所需，調整員工之職務，為企業經營者對僱用員工在人
      力配置及勞務管理上指揮監督權之重要內涵，則被告基此
      對原告丁○○、己○○為職務之調動，除有違反法令及後
      述(2)之情形外，尚難遽指凡未經原告丁○○、己○○同意
      之調動，即屬違反勞動契約，先予敘明。
    (2)依內政部74年9 月5 日（74）台內勞字第328433號函釋示
      ：「勞動基準法施行細則第7 條第1 款規定，工作場所及
      應從事之工作有關事項，應於勞動契約中由勞資雙方自行
      約定，故其變更由雙方自行商議決定。如雇主確有調職勞
      工工作必要，應依下列原則辦理：基於企業經營上所必
      需。不得違反勞動契約。對勞工薪資及其他勞動條件
      ，未作不利之變更。調動後工作與原有工作性質為其體
      能及技術所可勝任。調動工作地點過遠，雇主應予以必
      要之協助」。查本件被告因原告丁○○、己○○服勤地點
      遭裁撤，其等調職，固可認前開調動屬企業經營所必需；
      再觀諸調職後除工作地點外，其餘工作內容均與原有工作
      性質相符，且對勞動條件亦無不利變更等情，固符前述
      至原則。惟調動工作地點既自台北市新光站前站變更至
      桃園統領百貨，被告僅提供每月1,000 元交通津貼，餘未
      再為其他補助或協助，經本院院調查之結果，難認雇主已
      為必要之協助，而有違前開原則。是原告抗辯：被告之
      調動不合法等語，應屬有據。
  (二)被告之調動既不合法，則原告丁○○、己○○於97年4 月17
    日發存證信函以被告於同年月16日通知調動其等至桃園，因
    不符合調動原則，故依勞基法第14條第1 項第6 款規定，通
    知被告終止其等間勞動契約關係（被告於同年月18日收受）
    ，於法自屬有據。即被告與原告丁○○、己○○間勞動契約
    關係業於97年4 月18日經原告依勞基法第14條第1 項第6 款
    規定合法終止。
  (三)茲就其等請求分述於下：
    (1)原告丁○○部分：
      資遣費：依勞工退休金條例第12條相關規定，原告丁○○自94年10月1 日起受僱於被告公司迄97年4 月18日止
        （年資2 年又7 個月），被告應發給相當於1又7/24 個
        月（即1.3 個月）平均工資之資遣費，以平均工資每月
        2 萬5,934 元計，得請求資遣費3 萬3,714 元。逾此部
        分之請求則屬無據。
      薪資（97年4 月8 日至4 月17日）：原告丁○○主張，
        被告尚積欠97年4 月8 日至4 月17日（共10日）薪資未
        給付部分，被告既未提出已為清償之證明，原告此部分
        主張，自屬有據。再依平均工資每月2 萬5,934 元折計
        結果，每日薪資為864 元（25,934/30=864） 。即原告
        丁○○本於勞動契約關係請求被告給付8,640 元（864*
        10=8,640）為有理由，逾此部分之請求則屬無據。
      基上，原告丁○○本於勞工退休金條例12條規定及勞動
        契約關係請求被告給付4 萬2,354 元（33,714+8,640=4
        2,354） ，及自97年7 月3 日起至清償日止，按年息5%
        計算之利息，為有理由，應予准許。逾此部分之請求，
        則屬無據，應予駁回。
    (2)原告己○○部分：
      資遣費：依勞基法第17條及勞工退休金條例第12條相關
        規定，原告己○○因選擇勞退新制，故自91年2 月26日
        起至94年6 月30日止（年資3 年又5 個月），被告應發
        給相當於3 又5/12個月（即3.4 個月）平均工資；自94
        年7 月1 日起至97年4 月18日止（年資2 年8 個月），
        應發給相當平均工資1 又1/3 個月（1.3 個月）平均工
        資計算之資遣費，合計4.7 個月。再關於己○○平均工
        資計算基準部分，其中底薪2 萬1,900 元及伙食津貼1,
        500 元、其他加項900 元部分（合計2 萬4,300 元），
        為被告所不爭執。其餘4100元部分，依原告所提出薪資
        單（詳附件二）記載，其名目雖有更異，但每月均有給
        與且金額均同，經本院審酌結果，認此部分實際上應屬
        經常性給與，不得因其名目更異而認非屬工資之一部；
        至時薪加班部分，每月給付金額不同，應屬加班費性質
        ，亦應列入工資之一部。準此，原告主張此部分平均工
        資應為3 萬323 元（ ((24,300+4,100+405)+(24,300+4
       ,100+405)+(24,300+4,100+8,865)+(24,300+4,100)+(24
        ,300+4,100+2,767 )+(24,300+4,100))/6=30,323） ，
        應屬有據。則原告己○○得請求被告給付資遣費為14萬
        2,518 元（30,323*4.7=142,518）。逾此部分之請求則
        屬無據。
      薪資（97年4 月8 日至4 月17日）：原告己○○主張，
        被告尚積欠97年4 月8 日至4 月17日（共10日）薪資未
        給付部分，被告既未提出已為清償之證明，原告此部分
        主張，自屬有據。再依前述原告己○○每月固定可領得
        薪資每月2 萬8,400 元（24,300+4,100=28,400 ；即原
        告並無法證明前開時間有加班之事實，故僅得以固定薪
        資計算日薪。）折計結果，每日薪資為947 元（28,400
        /30=947） 。即原告己○○本於勞動契約關係請求被告
        給付9,470 元（947*10=9,470）為有理由，逾此部分之
        請求則屬無據。
      基上，原告己○○本於勞基法第17條規定、勞工退休金
        條例12條規定及勞動契約關係請求被告給付15萬1,988
        元（142,518+9,470=151,988） ，及自97年7 月3 日起
        至清償日止，按年息5%計算之利息，為有理由，應予准
        許。逾此部分之請求，則屬無據，應予駁回。
八、綜上所述，原告丙○○、乙○○本於勞基法第17條規定請求
    被告各給付資遣費74萬7,760 元、32萬8,440 元；原告丁○○本於勞工退休金條例12條規定及勞動契約關係請求被告給
    付4 萬2,354 元；原告己○○本於勞基法第17條規定、勞工
    退休金條例12條規定及勞動契約關係請求被告給付15萬1,98
    8 元，及均自97年7 月3 日起至清償日止，按年息5%計算之
    利息，為有理由，應予准許。逾此部分之請求，則屬無據，
    應予駁回。
九、兩造均陳明願供擔保請准宣告假執行或免為假執行宣告，經
    核原告勝訴部分，均無不合，爰各酌定相當之擔保金額准許
    之；至原告敗訴部分，其假執行之聲請已失所附麗，應併駁
    回。
結論：原告之訴為一部有理由、一部無理由，依民事訴訟法第79
條、第390 條第2 項、第392條，判決如主文。
中    華    民    國    98    年    4   月    30      日
                  民事第一庭    法  官  黃信滿
以上正本係照原本作成
如對本判決上訴，須於判決送達後20日內向本院提出上訴狀
中    華    民    國    98    年    4   月    30      日
                                 書記官  林月蓉


司法院資訊處製作；財團法人民間司法改革基金會備份。
